【裁判字號】    99,交訴,111
【裁判日期】    990825
【裁判案由】    業務過失致死
【裁判全文】
臺灣臺南地方法院刑事判決             99年度交訴字第111號
公  訴  人  臺灣臺南地方法院檢察署檢察官
被      告  甲○○
選任辯護人  蔡東泉律師
上列被告因業務過失致死案件，經檢察官提起公訴（99年度偵續
字第105號），被告於準備程序進行中就被訴事實為有罪之陳述
，經本院合議庭裁定由受命法官獨任進行簡式審判程序後，判決
如下：
    主    文
甲○○從事業務之人，因業務上之過失致人於死，處有期徒刑壹
年貳月。緩刑肆年，於緩刑期間付保護管束，並應依執行檢察官
之命令，向指定之政府機關、政府機構、行政法人、社區或其他
符合公益目的之機構或團體，提供肆拾小時之義務勞務。
    事    實
一、甲○○前因業務過失致死案件，經本院以78年度交訴字第31
    號判決判處有期徒刑5月，緩刑3年確定；另因違反廢棄物清
    理法案件，經本院以91年度訴字第629號判決判處有期徒刑1
    年6月，緩刑5年確定，緩刑期滿均未經撤銷。而甲○○考領
    有職業大貨車駕駛執照，現經營群水環保工程有限公司，平
    日工作內容包含駕駛車牌號碼077-QW號自用大貨車載運廢棄
    物，係以駕駛為其附隨業務之人。其於民國98年12月29日5
    時45分許，駕駛上開自用大貨車，沿速限40公里之臺南縣關
    廟鄉○○○路（台19甲線）由北往南方向行駛，行經南雄南
    路666號前時，本應注意汽車行駛時，不得超速，且汽車在
    未劃設慢車道之雙向二車道行駛時，均應在遵行車道內行駛
    ，而依當時情形，天候晴、光線為夜間有照明、柏油路面、
    路面乾燥、無缺陷、無障礙物、視距良好，客觀上並無不能
    注意之情事，適有林朱金玉騎乘車牌號碼766-EBM號重型機
    車，沿南向北方向直行而來，甲○○竟疏未注意，以時速50
    至60公里之速度超速行駛，且未遵行車道，侵入來車道，致
    所駕駛之自用大貨車左側車身，擦撞林朱金玉所騎乘機車之
    左側車身，林朱金玉因而人車倒地，並受有頭顱破裂變形、
    左眼變形、右耳出血、左腿兩處大範圍不規則且深層之撕裂
    傷、左手腕變形、身體四肢多處挫擦傷之傷害，經送醫急救
    後，仍不治死亡。甲○○於肇事後犯罪未經發覺前，向趕至
    現場處理車禍事宜尚不知肇事者為何人之臺南縣警察局歸仁
    分局交通事故處理小組警員主動表示其為肇事車輛之駕駛者
    ，並進而接受裁判。
二、案經臺灣臺南地方法院檢察署檢察官據報相驗後偵查起訴。
    理    由
一、本件係經被告甲○○於準備程序中就被訴之犯罪事實為有罪
    之表示，而經本院裁定以簡式審判程序加以審理，依刑事訴
    訟法第273條之2、第159條第2項之規定，不適用傳聞法則有
    關限制證據能力之相關規定，合先敘明。
二、訊據被告甲○○對於上揭事實坦承不諱，並有道路交通事故
    現場圖、道路交通事故調查報告表(一)、(二)各1份、道路交通
    事故現場蒐證照片32張、車輛比對暨採證勘查照片16張在卷
    可稽（見臺灣臺南地方法院檢察署99年度相字第30號相驗卷
    第10-12頁、第23-38頁、第71-78頁）。又被害人林朱金玉
    因本件車禍受有頭顱破裂變形、左眼變形、右耳出血、左腿
    兩處大範圍不規則且深層之撕裂傷、左手腕變形、身體四肢
    多處挫擦傷之傷害，經送醫急救後，仍不治死亡，亦經臺灣
    臺南地方法院檢察署檢察官督同檢驗員相驗屬實，有勘驗筆
    錄、相驗屍體證明書、檢驗報告書各1份及相驗照片23張附
    卷可憑（見前揭相驗卷第39頁、第43頁、第46-66頁）。則
    被告於上揭時、地與被害人林朱金玉發生車禍，以及被害人
    林朱金玉因此受有頭顱破裂變形、左眼變形、右耳出血、左
    腿兩處大範圍不規則且深層之撕裂傷、左手腕變形、身體四
    肢多處挫擦傷之傷害，經送醫急救後，仍不治死亡之事實，
    堪以認定。
三、按行車速度，依速限標誌或標線之規定；汽車在未劃設慢車
    道之雙向二車道行駛時，均應在遵行車道內行駛。道路交通
    安全規則第93條第1項第1款、第97條第1項第1款分別定有明
    文。被告為職業汽車駕駛人，自應注意及此。本件事故發生
    當時天候晴、光線為夜間有照明、柏油路面、路面乾燥、無
    缺陷、無障礙物、視距良好，有上揭道路交通事故調查報告
    表(一)在卷可參，是被告應無不能注意之情事。然被告卻疏未
    注意上揭交通安全規則，以時速50至60公里之速度超速行駛
    ，且未遵行車道，侵入來車道，致所駕駛之自用大貨車左側
    車身，擦撞林朱金玉所騎乘機車之左側車身，致生本件車禍
    ，被告於本件車禍之發生，顯有過失。況本件肇事責任經送
    請臺灣省臺南區車輛行車事故鑑定委員會鑑定結果，其鑑定
    意見亦認被告駕駛大貨車，超速行駛，未遵行車道，侵入來
    車道，為肇事原因，有該鑑定委員會99年2月25日南鑑字第
    0995900642號函附臺南區990074案鑑定意見書在卷可查（見
    前揭相驗卷第81-82頁）；復經送請臺灣省車輛行車事故覆
    議鑑定委員會覆議後，該委員會研議結論照臺南區車鑑會之
    鑑定意見，亦有該委員會99年4月7日覆議字第0996201202號
    函附卷可稽（見前揭相驗卷第89頁）。又被害人林朱金玉係
    因本件車禍死亡，已如前述，則被害人之死亡與被告之過失
    行為間，即有相當因果關係。綜此，本件被告業務過失致人
    於死之犯行，事證明確，應予依法論科。
四、核被告甲○○所為，係犯刑法第276條第2項之業務過失致死
    罪。被告肇事後，在未有偵查犯罪職務之機關或公務員發覺
    其為犯罪人前，即向到場處理本件道路交通事故，尚不知肇
    事者為何人之臺南縣警察局歸仁分局警員供承其肇事犯罪，
    自首並接受裁判等情，有臺南縣警察局道路交通事故肇事人
    自首情形紀錄表1紙在卷可稽（見前揭相驗卷第13頁），爰
    依刑法第62條前段之規定減輕其刑。爰審酌被告之品性、生
    活狀況、智識程度（國中畢業），被告就本件事故應負全部
    過失責任，以及業與被害人林朱金玉之家屬達成和解，賠償
    其等之損害完畢，有臺南市南區調解委員會99年刑調字第13
    7號調解筆錄、付款明細查詢等件在卷可查（見臺灣臺南地
    方法院檢察署鄉鎮市區調解卷第2頁、前揭相驗卷第108頁）
    ，暨被告犯罪後坦承犯行態度尚佳等一切情狀，量處如主文
    所示之刑。末查，被告前雖曾因犯罪受有期徒刑以上刑之宣
    告，經宣告緩刑確定，惟緩刑期滿均未經撤銷，有臺灣高等
    法院被告前案紀錄表1份在卷可憑，其刑之宣告均失其效力
    ，其因一時失慮致犯本罪，且已與被害人家屬達成和解賠償
    損害，信被告經此科刑之教訓，已足資警惕，應無再犯之虞
    ，本院因認被告所受宣告之刑，以暫不執行為適當，併予宣
    告緩刑4年，以啟自新。再考量被告為職業駕駛人，卻先後
    兩次均因違反交通規則肇事而致人於死，顯係駕駛車輛時之
    態度過於輕忽，且欠缺守法之正確觀念，為強化其法治概念
    ，使其於緩刑期內能深知警惕，並使緩刑宣告不致輕易遭到
    撤銷，乃依刑法第74條第2項第5款規定，命被告應依執行檢
    察官之命令，向指定之政府機關、政府機構、行政法人、社
    區或其他符合公益目的之機構或團體，提供40小時之義務勞
    務，併依刑法第93條第1項第2款規定，於緩刑期間付保護管
    束。
據上論斷，應依刑事訴訟法第299條第1項前段、第273條之1第1
項，刑法第276條第2項、第62條前段、第74條第1項第1款、第2
項第5款、第93條第1項第2款，刑法施行法第1條之1，判決如主
文。
本案經檢察官乙○○到庭執行職務。
中    華    民    國    99    年    8     月    25    日
                    刑事第十一庭  法  官  張家瑛
以上正本證明與原本無異。
如不服本判決應於收受本判決後10日內向本院提出上訴書狀，並
應敘述具體理由。其未敘述上訴理由者，應於上訴期間屆滿後20
日內向本院補提理由書狀（均須按他造當事人之人數附繕本）「
切勿逕送上級法院」。
                                  書記官  李淑惠
中    華    民    國    99    年    8     月    26    日
附錄本案論罪科刑法條全文：
中華民國刑法第276條：
因過失致人於死者，處二年以下有期徒刑、拘役或二千元以下罰
金。
從事業務之人，因業務上之過失犯前項之罪者，處五年以下有期
徒刑或拘役，得併科三千元以下罰金。

司法院資訊處製作；財團法人民間司法改革基金會備份。
